臺灣彰化地方法院刑事裁定　　　　　　 100年度聲字第1375號
聲　請　人　莊景堯
被　　　告　邱淑玲
上列聲請人聲請停止羈押案件，本院裁定如下：
    主  文
聲請駁回。
    理  由
一、按「被告及得為其輔佐人之人或辯護人，得隨時具保，向法
    院聲請停止羈押。」；「被告或自訴人之配偶、直系或三親
    等內旁系血親或家長、家屬或被告之法定代理人於起訴後，
    得向法院以書狀或於審判期日以言詞陳明為被告或自訴人之
    輔佐人。」，刑事訴訟法第110條第1項及第35條第1項分別
    定有明文。聲請人莊景堯係被告邱淑玲之配偶，有聲請人提
    出之戶口名簿影本1份在卷可憑，是聲請人之本件聲請，其
    程序合法，先予敘明。
二、聲請意旨略以：被告邱淑玲所涉案件，被告已坦承犯行，現
    亦偵查終結，並繫屬貴院審理中。既偵查終結，被告對犯行
    亦都坦承，故再無須調查之事證，因此對被告羈押之因由，
    業已消除；又被告已承認其犯行，無湮滅、變造、偽造證據
    及勾串證人之必要，是羈押原因亦已消除；另被告尚有高齡
    老父及稚齡之幼女亟需照顧及教養，其所需負之家庭責任甚
    多，亦是因家中經濟情況所累，致有此犯行，故被告所為，
    實非所願，由此可知，被告家庭觀念殊深，絕無潛逃，而拋
    夫棄子之舉，故羈押之原因應已消除。為此聲請准以停止羈
    押等語。
三、查被告邱淑玲因涉嫌販賣第一、二級毒品等案件，經檢察官
    於民國100年6月2日提起公訴繫屬本院，由本院受命法官於
    當日訊問被告邱淑玲後，認被告邱淑玲坦承大部分犯行，犯
    罪嫌疑重大，且所犯為毒品危害防制條例第4條第1、2項之
    販賣第一、二級毒品罪，其法定刑分別為死刑、無期徒刑或
    最輕本刑七年以上有期徒刑之罪，有潛在逃亡之虞，符合刑
    事訴訟法第101第1項第3款規定之羈押原因，非予羈押，顯
    難進行審判或執行，有羈押之必要，乃處分自100年6月2日
    起予以羈押在案。
四、本件對於被告之羈押，如上所述，係以符合刑事訴訟法第10
    1第1項第3款規定：「所犯為死刑、無期徒刑或最輕本刑為
    五年以上有期徒刑之罪者。」之羈押原因，復有羈押之必要
    ，始處分羈押，亦即本件羈押被告之原因，與被告有無坦承
    犯行及是否有湮滅證據或串證之虞等情無涉。是聲請人以被
    告已坦承犯行，無湮滅、偽造、變造證據或勾串證人云云等
    情，而謂本件之羈押原因消滅一節，實屬誤會。至於聲請人
    謂被告家庭觀念殊深，絕無潛逃之舉，羈押原因應已消除云
    云一節。惟按刑事訴訟法第101條第1項第3款規定「所犯為
    死刑、無期徒刑或最輕本刑為五年以上有期徒刑之罪者。」
    ，非予羈押，顯難進行追訴、審判或執行者，得羈押之法理
    ，實係因被告所犯為死刑、無期徒刑或最輕本刑為五年以上
    有期徒刑之罪，可以預期將受重刑宣判，其為規避刑罰之執
    行而妨礙追訴、審判程序進行之可能性增加，國家刑罰權有
    難以實現之危險，是為防免其實際發生，在此維持重大之社
    會秩序及增進重大之公共利益之限度內（憲法第23條），乃
    具有正當性。從而，基於憲法保障人民身體自由之意旨，被
    告犯上開重罪條款且嫌疑重大者，仍應有相當理由認為其有
    逃亡、湮滅、偽造、變造證據或勾串共犯或證人等之虞，法
    院斟酌命該被告具保、責付或限制住居等侵害較小之手段，
    均不足以確保追訴、審判或執行程序之順利進行，此際予以
    羈押，方堪稱係屬維持刑事司法權有效行使之最後必要手段
    。是被告縱然符合上揭第三款之羈押事由，法官仍須就犯罪
    嫌疑是否重大、有無羈押必要、有無不得羈押之情形予以審
    酌，非謂一符合該款規定之羈押事由，即得予以羈押。業經
    司法院釋字第665號解釋釋明在案。上揭所稱「相當理由」
    ，與同條項第1款、第2款法文內之「有事實足認有……之虞
    」（學理上解釋為「充分理由」）尚屬有間，其條件當較寬
    鬆。良以重罪常伴有逃亡、滅證之高度可能，係趨吉避凶、
    脫免刑責、不甘受罰之基本人性，倘一般正常之人，依其合
    理判斷，可認為該犯重罪嫌疑重大之人具有逃亡或滅證之相
    當或然率存在，即已該當「相當理由」之認定標準，不以達
    到充分可信或確定程度為必要。以量化為喻，若依客觀、正
    常之社會通念，認為其人已有超過百分之五十之逃亡、滅證
    可能性者，當可認具有相當理由認為其有逃亡、滅證之虞。
    此與前二款至少須有百分之八十以上，始足認有該情之虞者
    ，自有程度之差別，最高法院有98年度台抗字第668號裁定
    意旨可循。查本件被告所涉嫌之販賣第一、二級毒品罪，依
    毒品危害防制條例第4條第1、2項之規定，其法定本刑分別
    為「死刑或無期徒刑（無期徒刑部分尚得併科罰金）」、「
    無期徒刑或七年以上有期徒刑（尚得併科罰金）」，其處罰
    甚重，是販毒者之被告邱淑玲面對此一重罰，當伴有逃亡之
    高度可能甚明。再者，販毒者之交易網絡，有上、中、下游
    之複雜社群關係，故於逃匿後即難以掌握行蹤，而需耗費甚
    鉅之司法資源追緝；何況，於司法實務上，經具保、責付、
    限制住居之被告，發生棄保潛逃之事例甚多，足徵具保、責
    付、限制住居等手段，並非能完全擔保被告始終於審判程序
    中到場或於有罪判決確定後到案執行。被告雖有長輩及稚齡
    幼女亟需照顧及教養，然此乃所有羈押中之被告或執行中之
    受刑人所須面對之問題，並非被告所獨有，是聲請人以前述
    理由，謂本件之羈押原因已消滅、應停止羈押云云，均核無
    可採。
五、綜上所述，本院認對被告邱淑玲之羈押原因及必要性仍均存
    在，是聲請人本件聲請為無理由，應予駁回。
六、依刑事訴訟法第121條第1項，裁定如主文。
中    華    民    國    100   年    7     月    29    日
            刑事第三庭    審判長法  官  李進清
                                法  官  林怡君
                                法  官  陳銘壎
以上正本證明與原本無異。
如不服本裁定，應於裁定送達後五日內向本院提出抗告狀(須附
抗告狀繕本 )。
中    華    民    國    100   年    7     月    29    日
                                書記官  楊筱惠